臺灣高等法院刑事判決
109年度上訴字第3673號
上  訴  人  臺灣新竹地方檢察署檢察官
被      告  吳薰柔



上列上訴人因被告偽造文書等案件，不服臺灣新竹地方法院109
年度訴字第397號，中華民國109年7月31日第一審判決（起訴案
號：臺灣新竹地方檢察署109年度偵字第714號），提起上訴，本
院判決如下：
    主      文
上訴駁回。                                              
    事實及理由
一、經本院審理結果，認第一審以被告吳薰柔以一行為犯刑法第
    216條、第210條之行使偽造私文書及同法第339條第2項詐欺
    得利等罪，從一重而論以行使偽造私文書罪，判處有期徒刑
    3月，並諭知易科罰金之標準為新臺幣（下同）1千元折算1
    日，認事用法及量刑均無不當，應予維持，並引用第一審判
    決書記載之事實、證據及理由（如附件）。
二、檢察官循告訴人陳信銨請求提起上訴，意旨略以：　　
　㈠被告僅是積欠告訴人款項，卻涉犯偽造私文書、行使偽造私
    文書及詐欺得利犯行，除影響告訴人外，尚有佳音英語之商
    譽及負責人之名譽，影響不可謂之不大。
  ㈡被告犯罪目的在於免遭告訴人強制執行其薪資債權，獲取任
    職期間免遭扣押薪資之不法利益，惡行不可謂之輕微。
  ㈢被告雖試行與告訴人和解，目的僅為推諉還款時間，毫無償
    還債務之計劃，而無悛悔之意，告訴人心情難以平復。
  ㈣原審未權衡上情，僅判處被告有期徒刑3月並得易科罰金，量
    刑難謂妥適，不符罪刑相當之原則云云。
三、惟刑之量定，乃法律賦予法院自由裁量之事項，倘於科刑時
    ，已以行為人之責任為基礎，並斟酌刑法第57條所列各款事
    項，而未逾越法定刑度，即難謂違法（最高法院100年度台
    上字第5301號判決意旨參照）。又刑事審判旨在實現刑罰權
    之分配正義，故法院對於有罪被告之科刑，應符合罪刑相當
    之原則，使輕重得宜，罰當其罪，此所以刑法第57條明定科
    刑時，應以行為人之責任為基礎，並審酌一切情狀，尤應注
    意該條所列10款事項，以為科刑輕重之標準。本件原審業以
    行為人之責任為基礎，逐一審認刑法第57條所列各事由及量
    刑因子，檢察官所指－被告犯行目的在於任職佳音英語關東
    分校期間免遭扣押薪資之不法利益、所為造成告訴人及被害
    人佳音英語關東分校、陳雪君等之損害、和解未果（被告於
    原審審理中表達欲與告訴人和解之意願，然因告訴人反悔致
    無從成立和解）等節，均經原審衡酌考量在內，經反覆審慎
    斟酌後，在法定刑度內為刑之量定，並無違反經驗法則、論
    理法則、比例原則，或其他逾越法律所規定範圍，抑或濫用
    權限之情事，原審判決之量刑顯然並無何不當而構成應撤銷
    之事由可言。而國家刑罰權之行使，兼具一般預防及特別預
    防之目的，故被告犯後態度，僅為量刑之一端，其中有無與
    告訴人達成和解進而賠償損失，只為認定犯後態度事由之一
    ，況被告除於原審審理中表達欲與告訴人和解，另於本院審
    理時，除坦承犯行，亦表達欲與告訴人以10萬元和解之意願
    （見本院卷第52頁），雖仍未符合告訴人之要求及賠償損害
    ，惟被告對告訴人之民事債務清償，最終仍須透過民事執行
    程序而由被告承擔應負之清償責任，法院自不應將刑事責任
    與民事賠償過度連結，而科以被告不相當之刑，以免量刑失
    衡。故檢察官依告訴人請求提起上訴，僅就原審之量刑反覆
    爭執，未再有其他舉證為憑，為無理由，應予駁回。
據上論斷，應依刑事訴訟法第373條、第368條，判決如主文。
本案經檢察官馮品捷提起公訴，檢察官邱宇謙提起上訴，檢察官
壽勤偉到庭執行職務。
中　　華　　民　　國　　109 　年　　11　　月　　25　　日
                  刑事第十五庭  審判長法　官  劉興浪
                                      法　官  林怡秀
                                      法　官  古瑞君
以上正本證明與原本無異。
如不服本判決，應於收受送達後20日內向本院提出上訴書狀，其
未敘述上訴之理由者並得於提起上訴後20日內向本院補提理由書
（均須按他造當事人之人數附繕本）「切勿逕送上級法院」。
                                      書記官  林君縈
中　　華　　民　　國　　109 　年　　11　　月　　25　　日
附錄：本案論罪科刑法條全文
刑法第339條第2項
意圖為自己或第三人不法之所有，以詐術使人將本人或第三人之
物交付者，處5年以下有期徒刑、拘役或科或併科50萬元以下罰
金。
以前項方法得財產上不法之利益或使第三人得之者，亦同。
　
刑法第216條
行使第210條至第215條之文書者，依偽造、變造文書或登載不實
事項或使登載不實事項之規定處斷。
　
刑法第210條
偽造、變造私文書，足以生損害於公眾或他人者，處5年以下有
期徒刑。

附件
臺灣新竹地方法院刑事判決　　　　　　　109年度訴字第397號
公　訴　人　臺灣新竹地方檢察署檢察官
被　　　告　吳薰柔
上列被告因偽造文書等案件，經檢察官提起公訴（109年度偵字
第714號），被告於本院準備程序中，就被訴事實為有罪之陳述
，經告知被告簡式審判程序之旨，並聽取檢察官及被告之意見後
，經本院裁定依簡式審判程序審理，判決如下：
    主  文
吳薰柔犯行使偽造私文書罪，處有期徒刑參月，如易科罰金，以
新臺幣壹仟元折算壹日。
未扣案之犯罪所得新臺幣拾伍萬伍仟伍佰伍拾伍元沒收，於全部
或一部不能沒收或不宜執行沒收時，追徵其價額。
    事  實
一、吳薰柔因積欠陳信銨債務，經陳信銨持本院103年度司票字
    第605號、106年度抗字第105號裁定暨確定證明書，向本院
    聲請強制執行吳薰柔之財產，本院遂依其聲請於民國107年3
    月27日核發107年度司執字第9590號執行命令，扣押吳薰柔
    在址設新竹市○區○○路000號之佳音英語關東分校任職期間薪
    資債權之3分之1，並移轉該部分予陳信銨。詎吳薰柔於同年
    4月11日在佳音英語關東分校接獲上開執行命令後，為避免
    其薪資遭執行，非但未告知佳音英語關東分校及其負責人陳
    雪君（陳雪君涉嫌詐欺部分，業經臺灣新竹地方檢察署檢察
    官以109年度偵字第714號為不起訴處分在案）其遭扣薪一事
    ，且未經陳雪君、佳音英語關東分校之同意或授權，乃意圖
    為自己不法利益，基於行使偽造文書及詐欺得利之單一犯意
    ，於同日在第三人陳報扣押薪資債權或聲明異議狀上，勾選
    「債務人並非第三人或現非第三人員工，無從扣押」之選項
    ，且在該異議狀聲明人之欄位，以複印陳雪君真正簽名、蓋
    用其職務上保管佳音英語關東分校之收發章及陳雪君印章方
    式，偽以佳音英語關東分校、陳雪君名義出具該異議狀，並
    向本院行使之，而足生損害於佳音英語關東分校及陳雪君、
    陳信銨與本院辦理強制執行業務之正確性，吳薰柔亦因此獲
    得於107年4月11日至108年11月為止在佳音英語關東分校任
    職期間免遭扣押前揭薪資之不法利益約新臺幣（下同）155,
    555元。
二、案經陳信銨訴由臺灣新竹地方檢察署檢察官偵查後起訴。
    理  由
壹、程序事項本案被告吳薰柔所犯行使偽造私文書等罪，均非死
    刑、無期徒刑、最輕本刑為3年以上有期徒刑之罪，或高等
    法院管轄第一審之案件，被告於本院準備程序進行中，就被
    訴事實為有罪之陳述，經本院合議庭評議後認合於刑事訴訟
    法第273條之1第1項之規定，裁定進行簡式審判程序，合先
    敘明。又按簡式審判程序之證據調查，不受第159條第1項之
    限制，刑事訴訟法第273條之2定有明文，是於行簡式審判程
    序之案件，被告以外之人於審判外之陳述，除有其他不得作
    為證據之法定事由外，應認具有證據能力。本判決所援引被
    告以外之人於審判外之陳述，因本案採行簡式審判程序，復
    無其他不得作為證據之法定事由，依上開說明，應認具有證
    據能力。
貳、實體事項
一、認定犯罪事實所憑之證據及認定之理由上開犯罪事實，業據
    被告於偵查及本院準備、簡式審判程序中均坦承不諱（見他
    卷第33頁至第34頁，本院卷第38頁至第39頁、第67頁、第74
    頁至第76頁），核與證人即告訴人陳信銨於偵查中之指訴及
    書面陳述（見他卷第1頁至第3頁、第30頁）大致相符，且與
    證人即被害人陳雪君、證人即佳音英語關東分校之員工黃筱
    盈於偵查中之證述（見他卷第20頁至第22頁、第28頁至第30
    頁、第29頁至第30頁）得以相互勾稽，並有本院103年度司
    票字第605號、106年度抗字第105號裁定暨確定證明書、107
     年度司執字第9590號執行命令、偽以證人陳雪君、佳音英
    語關東分校名義出具之107年4月11日第三人陳報扣押薪資債
    權或聲明異議狀影本、關東橋派出所107年4月11日寄存送達
    本影本各1份（見本院卷第81頁至第82頁、第83頁、第84頁
    至第86頁、第87頁、第88頁至第89頁，他卷第6頁、第37頁
    ）附卷可稽，亦經本院調閱107年度司執字第9590號卷核閱
    無誤，足認被告前揭任意性自白均核與事實相符，本案事證
    明確，被告前揭行使偽造私文書、詐欺得利犯行，均堪以認
    定，均應依法論罪科刑。
二、論罪科刑
  ㈠核被告所為，係犯刑法第216條、第210條之行使偽造私文書
    及同法第339條第2項詐欺得利罪。被告前揭偽造私文書之低
    度行為，應為其行使偽造私文書之高度行為所吸收，而均不
    另論罪，且被告以一行為同時觸犯行使偽造私文書、詐欺得
    利等罪名，為想競合犯，依刑法第55條規定應從一重行使偽
    造私文書罪處斷。
  ㈡爰以行為人責任為基礎，審酌被告因積欠告訴人債務，為免
    遭告訴人強制執行其薪資債權，竟藉自己仍任職在佳音英語
    關東分校之機會，冒用佳音英語關東分校、被害人陳雪君之
    名義，出具該第三人陳報扣押薪資債權或聲明異議狀，虛偽
    表示自己已不在該處任職，因此獲得於107年4月11日至108 
    年11月之任職期間免遭扣押薪資之不法利益，其所為自有非
    是，亦已造成告訴人、被害人等之損害，惟念及被告前未有
    何論罪科刑暨執行紀錄，此有臺灣高等法院被告前案紀錄表
    1 份（見本院卷第79頁），其素行尚稱良好，又自始坦承犯
    行，並於本院審理中表達欲與告訴人和解之意願，然因告訴
    人反悔致無從成立和解，其犯後態度尚可，兼衡其自承現待
    業中，與男友同住、未婚無子女之家庭經濟狀況及高中畢業
    之教育程度（見本院卷第76頁）等一切情狀，量處如主文所
    示之刑，併諭知易科罰金之折算標準。
三、關於沒收部分
  ㈠按犯罪所得，屬於犯罪行為人者，沒收之；前2項之沒收，於
    全部或一部不能沒收或不宜執行沒收時，追徵其價額，刑法
    第38條之1第1項前段、第3項、分別定有明文。查被告為前
    揭犯行，因而獲有其自107年4月11日至108年11月為止任職
    在佳音英語關東分校期間薪資債權3分之1免受強制執行之不
    法利益，該部分核屬其之犯罪所得，考以被告自承斯時其薪
    資為2萬5,000元等語（見本院卷第38頁至第39頁），而該期
    間依有利被告之方式計算，歷時約為18個月又20日，則其上
    開犯罪所得，經以四捨五入方式計算後應為155,555元（計
    算式：2萬5,000元×1/3×18＋2萬5,000元×1/3×2/3≒155,555元
    ），該部分又核無刑法第38條之2得不予宣告沒收之事由，
    自應依上開規定宣告沒收之，於全部或一部不能沒收或不宜
    執行沒收時，追徵其價額。
  ㈡再者，偽造之印章、印文或署押，不問屬於犯人與否，沒收
    之，刑法第219條固定有明文，然被告上開用以偽造複印之
    「陳雪君」簽名、佳音英語關東分校之收發章及「陳雪君」
    印章，均屬真正，各經被害人陳明或被告供承在卷（見他卷
    第20頁、第38頁），則該簽名、各該印章或印文均非偽造，
    本院自無從依前揭規定對該真正簽名或印章蓋用而成之印文
    宣告沒收；至被告偽造之上開第三人陳報扣押薪資債權或聲
    明異議狀，既經提出行使而交付予本院，即非被告所有，且
    非義務沒收之物或違禁物，同爰不為沒收之諭知。
據上論斷，應依刑事訴訟法第273條之1第1項、第299條第1項前
段，判決如主文。
本案經檢察官馮品捷提起公訴，檢察官邱宇謙到庭執行職務。
中    華    民    國   109    年    7     月    31    日
                  刑事第二庭    法  官  江宜穎
以上正本證明與原本無異。
如不服本判決應於收受本判決後20日內向本院提出上訴書狀，上
訴書狀應敘述具體理由。上訴書狀未敘述上訴理由者，應於上訴
期間屆滿後20日內補提理由書狀於本院(均須按他造當事人之人
數附繕本)「切勿逕送上級法院」。
中    華    民    國   109    年    7     月    31    日
                                書記官  蕭妙如
附錄本案論罪科刑法條：
刑法第339條第2項
意圖為自己或第三人不法之所有，以詐術使人將本人或第三人之
物交付者，處5年以下有期徒刑、拘役或科或併科50萬元以下罰
金。
以前項方法得財產上不法之利益或使第三人得之者，亦同。

刑法第216條
行使第210條至第215條之文書者，依偽造、變造文書或登載不實
事項或使登載不實事項之規定處斷。

刑法第210條
偽造、變造私文書，足以生損害於公眾或他人者，處5 年以下有
期徒刑。